臺灣高等法院刑事判決
111年度上訴字第1877號
上  訴  人  
即  被  告  游逸賢


指定辯護人  本院公設辯護人戴遐齡
上列上訴人即被告因違反槍砲彈藥刀械管制條例案件，不服臺灣
桃園地方法院110年度訴字第861號，中華民國111年1月27日第一
審判決（起訴案號：臺灣桃園地方檢察署110年度偵字第16214號
、110年度偵字第21008號），提起上訴，本院判決如下：
    主  文
原判決撤銷。
游逸賢犯非法寄藏非制式手槍罪，處有期徒刑壹年拾月，併科罰
金新臺幣伍萬元，罰金如易服勞役，以新臺幣壹仟元折算壹日。
扣案如附表一所示之槍枝壹把沒收。
    事  實
一、游逸賢明知非制式手槍及制式子彈，為槍砲彈藥刀械管制條
    例第4條第1項第1款、第2款所列管之違禁物，非經主管機關
    許可不得無故寄藏，仍基於非法寄藏非制式手槍及制式子彈
    之犯意，於民國110年3月間某日，在其位於桃園市○○區○○里
    0鄰○○○00○0號之住處，受不詳人士之託，為該不詳人士保管
    而收受其所交付如附表一、附表二編號一所示非制式手槍1
    把、制式子彈4顆而寄藏之。嗣於110年4月26日下午2時許，
    警員因另案拘提游逸賢之友人陳建嘉，而前往游逸賢上址住
    處，於警員尚未發覺其寄藏具有殺傷力之手槍及子彈時，游
    逸賢即向警員表明其屋內有上開槍枝、子彈，自首而接受裁
    判，並主動將如附表一、二所示之物交由警員查扣而報繳之
    。
二、案經臺北市政府警察局信義分局報告臺灣桃園地方檢察署檢
    察官偵查起訴。
    理  由
壹、程序事項
    按被告以外之人於審判外之陳述，雖不符刑事訴訟法第159
    條之1至第159條之4之規定，而經當事人於審判程序同意作
    為證據，法院審酌該言詞陳述或書面陳述作成時之情況，認
    為適當者，亦得為證據；又當事人、代理人或辯護人於法院
    調查證據時，知有刑事訴訟法第159條第1項不得為證據之情
    形，而未於言詞辯論終結前聲明異議者，視為有前項之同意
    ，刑事訴訟法第159條之5定有明文。經查，檢察官、被告游
    逸賢（下稱被告）及公設辯護人於本院審判程序時，均未對
    證據能力有所爭執（本院卷第59至61頁），供述證據部分視
    為同意作為證據，本院審酌各該證據作成或取得時狀況，並
    無顯不可信或違法取得等情況，且經本院依法踐行證據調查
    程序並認為適當，而有證據能力；其餘資以認定本案犯罪事
    實之非供述證據，亦查無違反法定程序取得之情形，依刑事
    訴訟法第158條之4之反面解釋，亦有證據能力。
貳、實體事項
一、認定犯罪事實所憑之證據及理由
　㈠訊據被告就其所涉非法寄藏非制式之手槍、制式子彈等犯行
    坦承不諱，並有指認犯罪嫌疑人紀錄表、查獲現場照片及扣
    案槍枝、子彈照片、臺北市政府警察局槍枝初步檢視報告表
    、內政部警政署刑事警察局刑鑑字第1100048065號鑑定書、
    第0000000000號函、內政部內授警字第1100873231號函等在
    卷可稽（110年度偵字第16214號卷〈下稱偵卷〉第27至29、55
    至59、65至67、97至99頁、原審卷第41至43、119至121頁）
    ，及有扣案如附表一、二所示之物為證，足認被告前揭任意
    性自白與事實相符，堪足採信。
　㈡被告雖於原審及本院一再主張其於110年3月間某日，在其上
    開住處受蘇俊榮所託，為蘇俊榮保管上開手槍1把、子彈4顆
    等情，惟臺灣桃園地方檢察署111年度偵字第21424號案件經
    檢察官偵查後認：「另案（即本案）被告游逸賢雖於警詢及
    偵查時均證稱：扣案之槍、彈均係蘇俊榮所有，由蘇俊榮寄
    放在伊那邊等語，惟此情已為被告蘇俊榮所否認。而本署檢
    察官為釐清案情而囑警調查相關事證，臺北市政府警察局信
    義分局函復結果略以：游逸賢筆錄供稱槍械來源係蘇俊榮，
    因屬單一指證，經警方實施跟監蒐證，尚未發現不法情事等
    語，此有員警職務報告1份在卷可佐，本案亦未查獲其他證
    人、指紋、DM、監視器畫面等其他證據，足以證明另案被告
    游逸賢之陳述屬實，自難逕認被告確有違反槍砲彈藥刀械管
    制條例之犯行」等情，業經同署檢察官於111年6月8日以111
    年度偵字第21424號為不起訴處分在案，此有該處分書在卷
    可稽（本院卷第67、68頁），則被告寄藏上開槍、彈並非受
    蘇俊榮之委託，而係受不詳人士之成年人所委託，至堪認定
    。
　㈢綜上所述，本案事證明確，被告犯行堪以認定，應依法論科
    。
二、論罪科刑
　㈠核被告所為，係犯槍砲彈藥刀械管制條例第8條第4項非法寄
    藏非制式之手槍罪，及同條例第12條第4項非法寄藏子彈罪
    。
　㈡被告雖寄藏如附表二編號一所示之子彈4顆，然就寄藏種類相
    同之子彈而言，所侵害者屬同一社會法益，仍為單純一罪。
    而被告以單一寄藏行為同時觸犯上開2罪名，為想像競合犯
    ，應依刑法第55條前段規定，從一重之非法寄藏非制式之手
    槍罪處斷。
　㈢被告前因公共危險案件經法院判處有期徒刑，並於108年9月1
    2日易科罰金執行完畢，此有本院被告前案紀錄表附卷為憑
    。其於有期徒刑執行完畢後，5年內故意再犯本案有期徒刑
    以上之罪，為累犯，本院審酌被告所為上揭案件為公共危險
    案件，與被告本案所犯非法持有槍彈犯行均不具有相同或類
    似之性質，亦非屬暴力等具有重大惡性特徵之犯罪類型，復
    無證據證明被告有對刑罰反應力薄弱之情，是以本院依照刑
    法第57條各款所列事項審酌一切情狀後，認量處如主文所示
    之刑，已與被告為本案犯罪行為所生之危害，暨其應負責任
    之輕重業已相符，是本案不再依刑法第47條第1項之規定加
    重其刑，附此敘明。
　㈣刑法第62條規定，對於未發覺之罪自首而受裁判者，減輕其
    刑。但有特別規定者，依其規定。又槍砲彈藥刀械管制條例
    第18條第1項前段規定，犯本條例之罪自首，並報繳其持有
    之全部槍砲、彈藥、刀械者，減輕或免除其刑。而槍砲彈藥
    刀械管制條例既為刑法之特別法，該條例第18條第1項前段
    規定，即為刑法第62條但書所示特別規定，自應優先適用。
    被告於為警查獲時，在有偵查犯罪職權之警員尚未發覺其寄
    藏非制式之槍枝及子彈時，即向警員表明其屋內存有上開槍
    枝、子彈，並主動交由警員查扣而報繳之，此有臺北市政府
    警察局信義分局北市警信分刑字第1103046122號函在卷可考
    （原審卷第77頁），依上開說明，應依槍砲彈藥刀械管制條
    例第18條第1項前段規定減輕其刑。
　㈤按刑之量定，為求個案裁判之妥當性，法律固賦予法院裁量
    權，但此項裁量權之行使，除應依刑法第57條規定，審酌行
    為人及其行為等一切情狀，為整體之評價，並應顧及比例原
    則與平等原則，使罪刑均衡，輕重得宜，以契合社會之法律
    感情。又刑法第59條規定犯罪之情狀可憫恕者，得酌量減輕
    其刑，其所謂「犯罪之情狀」，與同法第57條規定科刑時應
    審酌之一切情狀，並非有截然不同之領域，於裁判上酌減其
    刑時，應就犯罪一切情狀（包括第57條所列舉之10款事項）
    ，予以全盤考量，審酌其犯罪有無可憫恕之事由（即有無特
    殊之原因與環境，在客觀上足以引起一般同情，以及宣告法
    定低度刑，是否猶嫌過重等等），以為判斷（最高法院95年
    度台上字第6157號判決意旨參照）。查本院審酌被告漠視法
    令，非法寄藏上開槍、彈，案發時間固自首其罪，惟於原審
    又否認該不詳人士所寄藏者為法令所禁止之槍、彈，反覆其
    詞，足見其非真心悔悟。而被告報繳槍枝，依法應減輕其最
    低刑度，已不具情輕法重，其為本件犯行在客觀上尚不足以
    引起一般人之同情，殊無情堪憫恕之要件，依上開說明，被
    告上開犯行不符刑法第59條之規定，自無酌減其刑之餘地，
    附此敘明。
三、撤銷改判之理由
　㈠原審據以論科，固非無見，惟槍砲彈藥刀械管制條例第8條於
    109年6月10日修正公布，同年月12日施行，依本次修法之立
    法目的在於有效遏止持「非制式槍砲」進行犯罪之情形，認
    「非制式槍砲與制式槍砲」之罪責有一致之必要，故於該條
    增加「制式或非制式」之構成要件，亦即不分制式或非制式
    ，凡屬同法第8條所列各類槍枝型式之槍枝，蓋依該條項處
    罰。查被告行為時，上開法條已修正公布，原審雖適用上開
    新法，但主文卻依舊法諭知，自有未洽。再者，被告所犯本
    案與前案公共危險罪間犯罪之原因、型態、侵害法益、罪質
    、不法內涵及社會危害程度均不相同，難認被告有特別惡性
    或具對刑罰感應力顯然薄弱之情形，原審疏未審酌司法院釋
    字第775號解釋意旨，逕依累犯規定加重被告之刑，亦有未
    合。被告上訴意旨略以：被告指稱蘇俊榮為本件槍彈來源之
    人，雖無法認定有因被告供述而查獲槍彈來源，然可見被告
    確實誠心悔改，有查緝違法槍彈之決心。再者被告違犯本案
    之前並未查有曾持扣案槍彈從事其他不法行為之證據，可認
    被告行為的危害程度，遠較其他擁槍自重、恃槍為非作歹之
    徒之危害程度為低。綜上，非不得依客觀之犯行與主觀惡性
    二者加以考量，果有可憫恕之處，就其所犯各罪均惠予刑法
    第57、59條之刑度寬減云云。惟按量刑之輕重，係屬事實審
    法院得依職權裁量之事項，原判決於量刑時，已依行為人之
    責任為基礎，並審酌刑法第57條各款所列情形，予以綜合考
    量，既未逾越法定刑度，亦未濫用裁量權限，即不得遽指為
    違法。又按刑法第59條之酌量減輕其刑，必於犯罪之情狀，
    在客觀上足以引起一般同情，認為即予宣告法定低度刑期，
    猶嫌過重者，始有其適用，至於犯罪動機、情節輕微、素行
    端正、家計負擔、犯後態度等情狀，僅可為法定刑內從輕科
    刑之標準，不得據為酌量減輕之理由（最高法院51年台上字
    第899號、28年上字第1064號判例意旨參照）。查依被告犯
    後態度及報繳情形，不具情輕法重之情形，其犯行在客觀上
    尚不足以引起一般人之同情，理由已見前述，自無適用刑法
    第59條規定酌減其刑之餘地。又原審審酌被告犯罪之方法、
    所生危害、犯後態度、教育程度、教育狀況及其他一切情形
    而為量刑，既未逾越法定刑度，亦未濫用裁量權限，於法並
    無不合，依上開判例意旨，被告上訴意旨，自不足取。惟原
    判決既有上開可議之處，自屬無可維持，應由本院予以撤銷
    改判。
　㈡爰審酌被告無視法令禁止，無故寄藏非制式之槍枝及子彈，
    對於他人生命、身體及社會治安均構成重大潛在之危險，應
    予非難，並考量被告犯後對其犯行坦承不諱之犯後態度，及
    卷內無證據顯示被告以所寄藏之槍枝、子彈從事犯罪行為，
    對社會安全尚未造成具體實害等情節，兼衡被告高職畢業之
    教育程度、自陳家庭經濟狀況小康、另有違反槍砲彈藥刀械
    管制條例案件繫屬於法院之素行，及其為本案犯行之動機、
    目的、手段、所生危害等一切情狀，量處有期徒刑1年10月
    ，併科罰金新臺幣5萬元，並就併科罰金部分，依刑法第42
    條第3項前段規定，諭知易服勞役之折算標準。至沒收部分
    說明如下：
　⒈扣案如附表一所示之長槍1把，經送鑑定認具有殺傷力，為不
    受法律保護之違禁物，應依刑法第38條第1項之規定，不問
    屬於犯罪行為人與否，予以宣告沒收。
　⒉扣案如附表二編號一所示經試射之制式散彈4顆，雖原具有殺
    傷力，然於鑑定時經試射而喪失子彈之性質，已不具有殺傷
    力，非屬違禁物，而扣案如附表二編號二所示之非制式散彈
    2顆，經試射認均不具殺傷力，本不屬違禁物，故均不予宣
    告沒收。
據上論斷，應依刑事訴訟法第369條第1項前段、第364條、第299
條第1項前段，判決如主文。　　
本案經檢察官郭書綺提起公訴，檢察官羅建勛到庭執行職務。
中　　華　　民　　國　　111 　年　　7 　　月　　28　　日
                  刑事第十九庭  審判長法　官  曾淑華
                                      法　官  陳文貴
                                      法　官  許文章
以上正本證明與原本無異。
如不服本判決，應於收受送達後20日內向本院提出上訴書狀，其
未敘述上訴之理由者並得於提起上訴後20日內向本院補提理由書
（均須按他造當事人之人數附繕本）「切勿逕送上級法院」。
                                      書記官  陳盈芝
中　　華　　民　　國　　111 　年　　7 　　月　　28　　日
附錄：本案論罪科刑法條全文
槍砲彈藥刀械管制條例第8條
未經許可，製造、販賣或運輸制式或非制式鋼筆槍、瓦斯槍、麻
醉槍、獵槍、空氣槍或第4條第1項第1款所定其他可發射金屬或
子彈具有殺傷力之各式槍砲者，處無期徒刑或5年以上有期徒刑
，併科新臺幣1千萬元以下罰金。
未經許可，轉讓、出租或出借前項所列槍砲者，處5年以上有期
徒刑，併科新臺幣1千萬元以下罰金。
意圖供自己或他人犯罪之用，而犯前二項之罪者，處無期徒刑或
7年以上有期徒刑，併科新臺幣1千萬元以下罰金。
未經許可，持有、寄藏或意圖販賣而陳列第1項所列槍砲者，處3
年以上10年以下有期徒刑，併科新臺幣7百萬元以下罰金。
第1項至第3項之未遂犯罰之。
犯第1項、第2項或第4項有關空氣槍之罪，其情節輕微者，得減
輕其刑。

槍砲彈藥刀械管制條例第12條
未經許可，製造、販賣或運輸子彈者，處1年以上7年以下有期徒
刑，併科新台幣500萬元以下罰金。
未經許可，轉讓、出租或出借子彈者，處6月以上5年以下有期徒
刑，併科新台幣300萬元以下罰金。
意圖供自己或他人犯罪之用，而犯前二項之罪者，處3年以上10
年以下有期徒刑，併科新台幣700萬元以下罰金。
未經許可，持有、寄藏或意圖販賣而陳列子彈者，處5年以下有
期徒刑，併科新台幣300萬元以下罰金。
第1項至第3項之未遂犯罰之。

附表一：
編號 扣押物品名稱 鑑定結果 鑑定書／函文 一 長槍1把 （槍枝管制編號0000000000號） 認係其他可發射金屬或子彈之槍枝，組裝已貫通之金屬槍管、金屬轉輪及金屬及發機構而成，擊發功能正常，可供擊發口徑12 GAUGE之制式散彈使用，認具殺傷力。 內政部警政署刑事警察局刑鑑字第1100048065號鑑定書、內政部內授警字第1100873231號函（偵卷第97頁、原審卷第121頁） 
附表二：
編號 扣押物品名稱 鑑定結果 鑑定書／函文 一 制式散彈4顆 （偵查中採樣試射1顆，審理中試射其餘3顆） 認均係口徑12 GAUGE制式散彈，經試射，可擊發，認具殺傷力。 內政部警政署刑事警察局刑鑑字第1100048065號鑑定書、第0000000000號函（偵卷第97頁、原審卷第119頁） 二 非制式散彈2顆 （偵查中採樣試射1顆，審理中試射其餘1顆） 認均係非制式散彈，由金屬彈殼組裝金屬彈丸而成，經試射，無法擊發，認不具殺傷力。 內政部警政署刑事警察局刑鑑字第1100048065號鑑定書、第0000000000號函（偵卷第97頁、原審卷第119頁）